【裁判字號】    89,自,626
【裁判日期】    891120
【裁判案由】    詐欺
【裁判全文】
台灣台中地方法院刑事裁定                        八十九年度自字第六二六號
    自  訴  人  乙○○
    被      告  甲○○
右列被告因詐欺案件，經自訴人提起自訴，本院裁定如左：
    主      文
自訴駁回。
    理      由
一、按法院或受命法官，得於第一次審判期日前，訊問自訴人及蒐集或調查證據，其
    結果如認案件有刑事訴訟法第二百五十二條至第二百五十四條之情形者，得以裁
    定駁回自訴，同法第三百二十六條第三項、第一項定有明文。
二、本件自訴意旨略以：被告甲○○，明知無支付能力，竟仍於民國（下同）八十九
    年四月四日，僱用自訴人乙○○至其所承攬之台中市○○路及中沙路等處之工地
    工作，雙方約定小工每日工資為新台幣（下同）一千六百元，打石工每日工資為
    二千五百元，自訴人依約完工後，被告應支付自訴人工資為三萬五千四百元，乃
    被告未以現金支付工資，竟遲至八十九年五月二十二日始簽發以中興銀行台中分
    行為付款人，面額為三萬五千四百元，發票日為八十九年六月二十八日之支票一
    紙交付自訴人。惟屆期經提示該支票仍未獲兌現，因認被告涉有刑法第三百三十
    九條第二項之詐欺得利罪嫌云云。
三、本件自訴人認被告涉有詐欺罪嫌，無非以自訴人已依約完工，惟被告所簽發之前
    開支票未獲兌現致未依約支付工資予自訴人等為其論據。按犯罪事實應依證據認
    定之，無證據不得推定其犯罪事實，刑事訴訟法第一百五十四條定有明文。又刑
    法第三百三十九條第二項之詐欺得利罪，須行為人主觀上有為自己或第三人不法
    之所有，而客觀上係以詐術使人陷於錯誤為其構成要件。而所謂以詐術，則必須
    行為人確有施用詐術，被詐欺人因其詐術陷於錯誤始足當之，若其並未施用詐術
    ，或所用方法不能認為詐術，或不致使人陷於錯誤，即不構成該罪。（最高法院
    四十六年台上字第二六０號判例參照）。訊據被告甲○○固坦承有僱用自訴人至
    前開工地工作及積欠工資等情不諱，惟堅決否認有何詐欺之犯行，辯稱略以：伊
    在三、四年前即有僱用自訴人打牆壁，本次因公司經營不善始未能兌現支票，但
    伊支票係在八十九年八月間始被列為拒絕往來戶，伊並非詐欺等語。經查自訴人
    係受僱於被告做短期性質之工作，被告於工作完成後簽發遠期支票交付自訴人作
    為支付工資之用，衡諸商業交易之常情，實難謂被告以支票支付工資而支票屆期
    未兌現即係施用詐術。次查前開支票係被告於八十九年五月二十二日交付自訴人
    ，然該支票係於八十九年八月四日始被列為拒絕往來戶，此有中興商業銀行台中
    分行八十九年十月六日八九興中存字第五五六號函在卷足稽，是被告於交付該支
    票予自訴人時，支票尚在正常狀態，被告並非故為簽發已被列為拒絕往來戶之支
    票交付自訴人做為支付工資之用，是被告辯稱伊僅係因公司經營不善致支票退票
    而無詐欺自訴人乙節，衡情應堪採信。末查被告已與自訴人達成民事和解，此有
    和解書影本在卷足憑，益徵被告於僱用自訴人之初尚乏不法所有之詐欺意圖，實
    難僅因被告所簽發之支票屆期未獲兌現，即遽推論被告於僱用自訴人之初即具詐
    欺之意圖。揆諸前開最高法院判例意旨，被告所為核與詐欺得利罪之構成要件尚
    屬有間，本件應屬債務是否履行之民事糾葛。此外，本院復查無其他積極證據足
    認被告涉有詐欺得利之犯行，是本件被告之犯罪嫌疑尚屬不足，本件爰以裁定駁
    回自訴。
據上論斷，應依刑事訴訟法第三百二十六條第三項、第二百五十二條第十款，裁定如
主文。
中      華      民      國        八十九    年    十一    月    二十    日
                                  台灣台中地方法院刑事第六庭
                                      法  官  簡  賢  坤
右正本證明與原本無異。
如不服本裁定，應於裁定送達後五日內向本院提出抗告狀。
                                      書記官
中      華      民      國        八十九    年    十一    月    二十    日


司法院資訊處製作；財團法人民間司法改革基金會備份。
